【裁判字號】    99,訴,23
【裁判日期】    990129
【裁判案由】    毒品危害防制條例
【裁判全文】
臺灣高雄地方法院刑事判決                99年度訴字第23號
公  訴  人  臺灣高雄地方法院檢察署檢察官
被      告  乙○○
上列被告因毒品危害防制條例案件，經檢察官提起公訴（98年度
毒偵字第6384號），本院判決如下：
    主  文
乙○○施用第一級毒品，累犯，處有期徒刑拾月。扣案之玻璃球
吸食器壹支上之甲基安非他命殘渣沒收銷燬之；上開玻璃球吸食
器壹支沒收。
    事  實
一、乙○○於民國85年8 月間，因違反麻醉藥品管理條例、肅清
    煙毒條例案件，經臺灣高雄地方法院以85年度訴字第2018號
    判決判處有期徒刑3 年2 月確定；又於86年5 月間，因違反
    麻醉藥品管理條例案件，經臺灣高等法院高雄分院以86年度
    上訴字第1657號判決判處有期徒刑3 年6 月確定，上開各罪
    迭經送監執行、定應執行刑、縮短刑期假釋出監、撤銷假釋
    、執行殘刑，而於95年4 月4 日縮刑期滿執行完畢；又於96
    年8 月間，因施用毒品案件，經本院以96年度毒聲字第1216
    號裁定送觀察勒戒，因有繼續施用傾向，經本院以96年度毒
    聲字第1854號裁定令入戒治處所施以強制戒治，於97年9 月
    10日停止執行釋放出所，並由臺灣高雄地方法院檢察署檢察
    官以97年度戒毒偵字第438 號為不起訴處分確定。
二、詎其仍未戒除毒癮，明知海洛因、甲基安非他命業經公告列
    為毒品危害防制條例第2 條第2 項第1 款、第2 款所定之第
    一、二級毒品，不得非法持有、施用，於上開觀察、勒戒、
    強制戒治執行完畢釋放後5 年內，復基於施用第一級毒品海
    洛因（下稱海洛因）及第二級毒品甲基安非他命（下稱甲基
    安非他命）之犯意，於98年10月3 日下午2 、3 時許，在甲
    ○○左營區蓮池潭附近公廁外，以燒烤方式同時施用第一級
    毒品海洛因及第二級毒品甲基安非他命各1 次。嗣於98年10
    月6 日晚間7 時50分許，在甲○○○○區○○路與海富路路
    口，因行跡可疑為警欄檢，當場在其所騎乘之PVO-783 號重
    型機車置物箱內扣得其所有且供施用上開毒品而內含甲基安
    非他命殘渣之玻璃球吸食器1 支，經攜回警局調查並採其尿
    液送驗，結果呈安非他命、甲基安非他命、可待因、嗎啡類
    陽性反應，始悉上情。
三、案經甲○○政府警察局移送移送臺灣高雄地方法院檢察署檢
    察官偵查起訴。
    理  由
壹、程序部分：
    按被告以外之人於審判外之陳述，雖不符前4 條之規定，而
    經當事人於審判程序同意作為證據，法院審酌該言詞陳述或
    書面陳述作成時之情況，認為適當者，亦得為證據。當事人
    、代理人或辯護人於法院調查證據時，知有第159 條第1 項
    不得為證據之情形，而未於言詞辯論終結前聲明異議者，視
    為有前項之同意，刑事訴訟法第159 條之5 定有明文。經查
    ，檢察官、被告乙○○於本院言詞辯論終結前，就本判決所
    引用下列各項屬於審判外陳述之證據，知有第159 條第1 項
    不得為證據之情形，均未聲明異議，且本院審酌該證據作成
    情況均無不適當之情形，是依上開規定，認得作為本案證據
    。
貳、實體部分：
一、上揭事實，業據被告乙○○於本院審理時坦承不諱（見院二
    卷第21頁背面），且經警方採集其尿液送甲○○立凱旋醫院
    以酵素免疫法初步篩檢及氣相層析質譜法確認檢驗，結果呈
    安非他命、甲基安非他命、可待因、嗎啡類陽性反應，有該
    院98年10月26日A00000000 號濫用藥物尿液檢驗報告、毒品
    嫌疑人尿液採證代碼對照表各1 份附卷足憑（見警卷第15頁
    、偵卷第9 頁）。再被告於98年10月6 日為警查獲時所扣得
    之玻璃球吸食器1 個，經警方以毒品測試劑檢測，發現內含
    甲基安非他命殘渣之情，為被告所自承（見警卷第2 頁），
    並有照片1 張在卷可證（見警卷第14頁）；此外，復有扣案
    之玻璃球吸食器1 個可佐及扣押筆錄、扣押物品目錄表、扣
    押物品清單各1 份、扣案物照片2 張等件存卷可查（見警卷
    第10至12、14頁；偵卷第5 頁）。綜上，足見被告所稱於上
    開時間施用第一級毒品海洛因及第二級毒品甲基安非他命之
    自白，應與事實相符而堪採信，
二、按毒品危害防制條例前於92年7 月9 日修正公布，自93年1
    月9 日施行，觀之該條例第20條、第23條之立法理由，修正
    後毒品危害防制條例就施用毒品者，只於「初犯」及「5 年
    後再犯」2 種情形，有其追訴條件之限制，即須於初犯經觀
    察、勒戒或強制戒治釋放後，5 年內均無施用毒品之行為，
    始能認其前所實施之觀察、勒戒或強制戒治已足遮斷毒癮，
    而得於5 年後再犯時，再予適用初犯之規定，重行觀察、勒
    戒等程式。倘5 年內已經再犯，被依法追訴處罰，縱其第3
    次（或第3 次以上）施用毒品之時間在初犯釋放5 年以後，
    即與「5 年後再犯」之情形有別，且因已於「5 年內再犯」
    ，顯見其再犯率甚高，原實施觀察、勒戒或強制戒治，已無
    法收其實效，而無5 年戒斷期之存在，自無再經觀察、勒戒
    及強制戒治之必要，應得逕行追訴處罰，最高法院95年度台
    上字第1071號判決意旨參照。查被告於96年8 月間，因施用
    毒品案件，經本院以96年度毒聲字第1216號裁定送觀察勒戒
    ，因有繼續施用傾向，經本院以96年度毒聲字第1854號裁定
    令入戒治處所施以強制戒治，於97年9 月10日停止執行釋放
    出所，並由臺灣高雄地方法院檢察署檢察官以97年度戒毒偵
    字第438 號為不起訴處分確定，此有臺灣高等法院被告全國
    前案紀錄表、被告施用毒品案件紀錄表各1 份在卷可稽。被
    告於觀察勒戒、強制戒治執行完畢釋放後，5 年內再為本件
    施用第一、二級毒品犯行，自應依法論罪科刑。是本件事證
    明確，被告施用第一、二級毒品之犯行堪以認定。
三、按海洛因、甲基安非他命依其成癮性、濫用性及對社會危害
    性，分屬第一、二級毒品，毒品危害防制條例第2 條第2 項
    第1 款、第2 款分別定有明文。是核被告所為，係犯毒品危
    害防制條例第10條第1 項之施用第一級毒品罪、同條第2 項
    之施用第二級毒品罪。被告施用毒品前持有之低度行為，為
    其施用之高度行為所吸收，不另論其持有毒品罪。查本件被
    告係將海洛因粉末，加上甲基安非他命粉末，一同置入玻璃
    球內燒烤而同時施用之情，為其所自承（見院二卷第23頁及
    背面），核與尿液檢驗結果係同時呈現上開2 種毒品陽性反
    應相符；況依法務部調查局93年7 月12日調科壹字第093002
    62550 號函及第00000000000 號函之說明：甲基安非他命之
    施用方式主要以燒烤吸食為主，海洛因之施用方式則有注射
    方式或以燒烤吸食；依該局鑑驗毒品證物之經驗，曾發現海
    洛因與甲基安非他命摻雜之案例，故研判確有可能將2 種毒
    品合併施用之可能；若將海洛因與甲基安非他命混合置於玻
    璃球中以燒烤方式吸食，於施用者尿液中應可檢出嗎啡、甲
    基安非他命之陽性反應等語。準此，因認被告所稱：伊以燒
    烤方式同時施用海洛因與甲基安非他命等語，尚屬可採。從
    而，被告於上開時、地同時施用第一、二級毒品之行為，係
    一行為觸犯數罪名，屬想像競合犯，應從一重之施用第一級
    毒品罪處斷；公訴人認上開2 罪應為數罪併罰，尚有未洽。
    又被告有如事實欄一所載之犯罪科刑執行情形，有臺灣高等
    法院被告全國前案紀錄表1 份在卷可稽，其前受有期徒刑執
    行完畢，於5 年以內故意再犯本件有期徒刑以上之罪，為累
    犯，應依刑法第47條第1 項規定加重其刑。爰審酌被告前經
    觀察勒戒、強制戒治之矯治處遇後，猶不知戒除毒癮，再犯
    本件施用第一、二級毒品犯行，意志力顯然不足；惟念其係
    同一次施用2 種毒品，所為僅戕害個人健康，尚未危害他人
    ，於審理時已坦承犯行，暨其犯罪之動機、目的、手段等一
    切情狀，認公訴人於本院審理時所求處之有期徒刑1 年2 月
    ，尚嫌過重，爰量處如主文所示之刑。至扣案之玻璃球吸食
    器1 支，乃被告用以吸食第一、二級毒品之器具，業經被告
    坦認在卷（見院二卷第23頁背面），且經警施以試劑測試其
    上殘渣，呈甲基安非他命陽性反應，此為被告所自承，並有
    相片1 張在卷可憑，是該玻璃球吸食器上之殘留甲基安非他
    命，應依毒品危害防制條例第18條第1 項前段規定，不問屬
    於犯人與否，沒收銷燬之。至於扣案之上開玻璃球吸食器，
    被告雖於警詢及偵訊中否認施用毒品，進而否認為其所有之
    物（見警卷第2 頁；偵卷第7 頁）；但被告於本院審理中已
    坦承犯罪，並自承該吸食器係伊拿來作為吸食毒品所用等語
    （見院二卷第23頁背面），故該玻璃球吸食器自屬被告所有
    ，且供犯罪所用之物，應依刑法第38條第1 項第2 款規定，
    併予宣告沒收。
據上論斷，應依刑事訴訟法第299 條第1 項前段，毒品危害防制
條例第10條第1 項、第2 項、第18條第1 項前段，刑法第11條前
段、第47條第1 項、第55條、第38條第1 項第2 款，判決如主文
。
本案經檢察官丙○○到庭執行職務。
中    華    民    國    99    年    1    月    29    日
                  刑事第二庭  審判長法  官  吳進寶
                                    法  官  施盈志
                                    法  官  羅立德
以上正本證明與原本無異。
如不服本判決應於收受送達後10日內向本院提出上訴書狀，並應
敘述具體理由；如未敘述上訴理由者，應於上訴期間屆滿後20日
內向本院補提理由書（均須按他造當事人之人數附繕本）「切勿
逕送上級法院」。
中    華    民    國    99    年    1    月    29    日
                                    書記官  林慧君
附錄本判決論罪之法條：
毒品危害防制條例第10條：
施用第一級毒品者，處 6 月以上 5 年以下有期徒刑。
施用第二級毒品者，處 3 年以下有期徒刑。

司法院資訊處製作；財團法人民間司法改革基金會備份。
